【裁判字號】    98,易,3786
【裁判日期】    981225
【裁判案由】    竊盜
【裁判全文】
臺灣臺中地方法院刑事判決              98年度易字第3786號
公  訴  人  臺灣臺中地方法院檢察署檢察官
被      告  丙○○
            乙○○
上列被告等因竊盜案件，經檢察官提起公訴（98年度偵字第2355
6號），本院判決如下：
    主    文
丙○○共同竊盜，處有期徒刑肆月，如易科罰金，以新臺幣壹仟
元折算壹日。
乙○○共同竊盜，累犯，處有期徒刑伍月，如易科罰金，以新臺
幣壹仟元折算壹日。
    犯罪事實
一、乙○○前因犯竊盜案件，經本院於民國96年3月22日以96年
    度豐簡字第94號判決，判處有期徒刑2月確定，嗣因中華民
    國九十六年罪犯減刑條例施行，就其所犯竊盜案件減刑為有
    期徒刑1月，於96年7月16日執行完畢。詎仍不知悔改，於98
    年7月30日凌晨1時5分許，由丙○○騎乘乙○○所有之車牌
    號碼RVI-907號輕型機車，搭載乙○○行經臺中縣神岡鄉○○路100之6號旁檳榔攤（下稱檳榔攤）時，在丙○○提議之
    下，渠二人竟萌生為自己不法所有之意圖，基於竊盜之犯意
    聯絡，由乙○○在旁把風，而由丙○○撿拾置放於檳榔攤路
    邊之所有人不明之不詳剪刀1把（未據扣案，無積極證據證
    明客觀上已達足供兇器使用之程度），持之將檳榔攤鋁門玻
    璃窗上本已有裂痕之玻璃塊撥弄取下，伸手入內開啟檳榔攤
    之門鎖，丙○○即將該剪刀丟棄，並進入檳榔攤內徒手竊取
    甲○○所有之現金新臺幣（下同）360元、白色大衛朵夫香
    菸2條及七星香菸2條等物得手後，渠二人平分竊得之現金，
    並共同分用所竊得之香菸。嗣經警據報至檳榔攤現場採集指
    紋送內政部警政署刑事警察局比對結果，與該局檔存之丙○○指紋卡指紋相符，始循線查獲。
二、案經甲○○訴由臺中縣警察局豐原分局報告臺灣臺中地方法
    院檢察署檢察官偵查起訴。
    理    由
一、程序事項：
    按被告以外之人於審判外之陳述，經當事人於審判程序同意
    作為證據，法院審酌該言詞陳述或書面陳述作成時之情況，
    認為適當者，亦得為證據。當事人、代理人或辯護人於法院
    調查證據時，知有刑事訴訟法第159條第1項不得為證據之情
    形，而未於言詞辯論終結前聲明異議，視為有前項之同意，
    刑事訴訟法第159條之5定有明文。查下列經本院於審理時踐
    行調查證據程序之被告以外之人審判外之供述證據，被告二
    人及檢察官均未對證據能力有所爭執，迄於言詞辯論終結前
    亦未聲明異議，可認為均同意作為證據，本院審酌該等證據
    之取得過程並無瑕疵，與本案待證事實間復具有相當之關聯
    性，以之為本案證據尚無不當，自得採為證據，合先敘明。
二、認定犯罪事實之依據：
    訊據被告丙○○及乙○○對上開犯罪事實均坦承不諱，核與
    告訴人甲○○所指訴之失竊情節相符，又案發後由警自上開
    檳榔攤鋁門玻璃內外側所採得之指紋，經鑑定比對結果，其
    中2枚與內政部警政署刑事警察局檔存之被告丙○○指紋卡
    右食指指紋及左拇指指紋相符，此有臺中縣警察局豐原分局
    98年7月31日中縣豐警偵鑑字第0980100262號刑事案件證物
    採驗紀錄表及內政部警政署刑事警察局98年8月21日刑紋字
    第0980109828號鑑驗書在卷可稽，足認被告丙○○確曾到過
    案發現場並觸及檳榔攤之鋁門玻璃內外側。此外復有警員林
    宏霖所製作之職務報告書、臺中縣警察局豐原分局刑案現場
    勘察報告、刑案現場照片12幀、現場監視器翻拍照片10幀及
    車牌號碼RVI-907號輕型機車之車籍查詢基本資料在卷可證
    ，足認被告二人之任意性自白與事實相符，得為證據，且堪
    採信。綜上所述，本件事證業臻明確，被告二人上開共同竊
    盜犯行堪以認定，應依法論科。
三、論罪科刑部分：
（一）核被告丙○○及乙○○所為，均係犯刑法第320條第1項之
      普通竊盜罪。
（二）公訴意旨雖認被告二人所為，均係犯刑法第321條第1項第
      3款攜帶兇器之加重竊盜罪；惟按，刑法第321條第1項第3
      款之攜帶兇器竊盜罪，係以行為人攜帶兇器竊盜為其加重
      條件，此所謂兇器，其種類並無限制，凡客觀上足對人之
      生命、身體、安全構成威脅，具有危險性之兇器均屬之，
      且祇須行竊時攜帶此種具有危險性之兇器為已足（最高法
      院79年台上字第5253號判例要旨可供參照），是行為人於
      行竊當時所攜帶之工具，必須客觀上足對人之生命、身體
      、安全構成威脅，而具有危險性，始足該當「兇器」之認
      定；又攜帶兇器行竊之所以列為竊盜罪之加重要件，而論
      以加重竊盜罪，無非係因行為人行竊時所攜帶之兇器，可
      能升高對被害人生命、身體、安全之危險性，然行為人縱
      於竊盜時有使用特定之工具或器械，並非一經攜帶工具或
      器械，即必定該當「兇器」之加重構成要件，仍應依嚴格
      證明法則，視具體犯罪情況中之證據資料，以資判斷行為
      人行竊當時所使用之工具或器械，是否客觀上已足對人之
      生命、身體、安全構成威脅，並升高對被害人生命、身體
      、安全之危險性。經查，起訴書犯罪事實欄雖認定被告二
      人「以在路上所撿拾可資為兇器使用之剪刀及一字起子各
      1支，打破玻璃侵入檳榔攤內」等情，然訊據被告二人於
      本院審理時，均供稱檳榔攤玻璃本已有裂痕，渠二人只是
      使用路邊所撿拾之剪刀，將本已有裂痕之檳榔攤玻璃撥弄
      取下，即將剪刀丟棄等語（見本院卷審判筆錄第4頁及第
      10頁），故被告二人是否係使用檢察官所指之剪刀及一字
      起子等物「打破玻璃」一節，即非毫無所疑。其次，起訴
      書犯罪事實欄所指之剪刀及一字起子均未扣案，是本院亦
      無從依勘驗其客觀形體之方式，以明檢察官所指之剪刀及
      一字起子等物，究竟於客觀上是否已達足對人之生命、身
      體、安全構成威脅，並升高對被害人生命、身體、安全之
      危險性之程度。其三，就檢察官所指一字起子部分，被告
      丙○○及乙○○原於警詢之初，均未提及渠等行竊時有使
      用一字起子之情節（見警卷第6頁及第9頁），僅被告乙○○嗣於偵查中曾供述本案行竊時有使用一字起子等語（見
      偵卷第14頁），但於本院審理中，被告丙○○仍始終堅稱
      行竊時並未使用一字起子等語（見本院卷審判筆錄第4頁
      ），被告乙○○則供稱不確定行竊當時是否有使用一字起
      子等語（見本院卷審判筆錄第9頁），依刑事訴訟法第156
      條第2項規定，被告自白應有補強證據之自白補強法則，
      尚難認定本案被告二人行竊當時另有使用檢察官所指之一
      字起子。再者，就檢察官所指剪刀部分，依卷內編號11及
      12之刑案現場照片以觀（見警卷第23頁），該檳榔攤遭破
      壞之鋁門玻璃片，係約呈直角三角形之外觀，且玻璃邊緣
      均為完整平滑之裂痕，應非剪刀所能裁割出之形狀，又該
      檳榔攤鋁門玻璃部分，亦未呈現遭尖銳物品敲擊、戳刺而
      導致不規則狀或蜘蛛狀碎裂之狀態，故被告二人於行竊當
      時所使用之剪刀，是否確實尖端銳利、材質堅硬，而達客
      觀上足供兇器使用之程度，亦非無疑。從而，本案既乏積
      極證據證明被告二人於行竊當時另有使用一字起子，復無
      積極證據證明被告二人於行竊當時所持用之剪刀確屬尖端
      銳利、材質堅硬之物，則其客觀上是否已達足供兇器使用
      之程度，即非無疑，是依罪疑唯有利於被告認定之原則，
      本院認為本案尚難認定被告二人所持用之剪刀已屬客觀上
      足供兇器使用者，而已然該當「攜帶兇器」之加重構成要
      件犯罪事實，故應認被告二人所為，僅該當刑法第320條
      第1項之普通竊盜罪，公訴人論以被告二人刑法第321條第
      1項第3款攜帶兇器之加重竊盜罪，容有誤會，惟二者之基
      本社會事實同一，爰依法變更起訴法條，對被告二人依刑
      法第320條第1項普通竊盜罪加以論處。
（三）被告二人間，就上開犯行，有犯意聯絡及行為分擔，應論
      以共同正犯。又查被告乙○○有如犯罪事實欄所載之前科
      紀錄，且經執行完畢，此有臺灣高等法院被告前案紀錄表
      在卷可憑，其於有期徒刑執行完畢後五年內，故意再犯本
      件有期徒刑以上之罪，為累犯，應依刑法第47條第1項規
      定加重其刑。
（四）爰審酌被告丙○○前曾因犯竊盜案件，經臺灣士林地方法
      院於94年7月22日以94年士簡字第548號判處拘役40日確定
      ，緩刑3年，復於97年11月14日又犯竊盜案件，經臺灣苗
      栗地方法院以97年苗簡字第838號判處拘役59日確定在案
      ，然仍不知警惕，又再犯本案，而被告乙○○亦在已有上
      揭竊盜犯行後，仍不知悔改，再犯本案，渠等均身強體健
      ，竟不思以勞力賺取生活所需，一再犯竊盜案件，不知尊
      重他人財產權之偏差心態應予嚴正矯治，而渠等竊得財物
      價值雖非鉅額，且始終坦承犯行，然迄言詞辯論終結時，
      尚未賠償告訴人分文，暨渠等生活狀況、智識程度等一切
      情狀，分別量處如主文所示之刑，並均諭知易科罰金之折
      算標準。
（五）另被告二人行為後，刑法第41條第2項至第8項業於97年12
      月30日修正，經總統於98年1月21日公布，並於98年9月1
      日施行，修正後刑法第41條第2項規定：「依前項規定得
      易科罰金而未聲請易科罰金者，得以提供社會勞動六小時
      折算一日，易服社會勞動。」。而按行為後法律有變更者
      ，適用行為時之法律，但行為後之法律有利於行為人者，
      適用最有利於行為人之法律，刑法第2條第1項定有明文，
      係採從舊從輕之原則。而所謂法律有變更，係指足以影響
      行為之可罰性範圍及其法律效果之法律修正而言，易科罰
      金、易服勞役之折算標準及其期限涉及裁量權之行使，屬
      於科刑規範事項，其折算標準於裁判時並應於主文內諭知
      ，與一般純屬執行之程序有別，是如新舊法對易科罰金、
      易服勞役之折算標準及期限各有不同時，應依前揭規定，
      比較適用最有利於行為人之法律（最高法院96年度台非字
      第58號、第234號判決要旨可參），惟有關易服社會勞動
      折算標準為六小時折算一日，期限為最長一年，修正後刑
      法第41條第2項、第3項、第5項已定有明文，其標準係屬
      固定，並不涉及法院裁量權之行使，非屬科刑規範事項變
      更，自不生新舊法比較之問題，故本件無刑法第2條法律
      變更規定之適用。又依新修正之刑事訴訟法第479條第2項
      規定，可知該易服社會勞動乃係屬執行檢察官之權限，是
      本件自無須再於主文中另諭知易服社會勞動之折算標準，
      附此說明。
四、據上論斷，應依刑事訴訟法第299條第1項前段、第300條，
    刑法第28條、第320條第1項、第47條第1項、第41條第1條前
    段，刑法施行法第1條之1第1項、第2項前段，判決如主文。
本案經檢察官陳仕蘭到庭執行職務。
中    華    民    國    98    年    12    月    25    日
                  刑事第十三庭  法  官  廖慧如
以上正本證明與原本無異。
如不服本判決應於收受判決後10日內向本院提出上訴書狀，並應
敘述具體理由；其未敘述上訴理由者，應於上訴期間屆滿後20日
內向本院補提理由書（均須按他造當事人之人數附繕本）「切勿
逕送上級法院」。
                                書記官  張宏清
中    華    民    國    98    年    12    月    25    日
附錄本案論罪科刑法條：
中華民國刑法第320條第1項
意圖為自己或第三人不法之所有，而竊取他人之動產者，為竊盜
罪，處5年以下有期徒刑、拘役或5百元以下罰金。


司法院資訊處製作；財團法人民間司法改革基金會備份。
